臺灣高等法院高雄分院刑事判決　　　　　94年度上訴字第24號
上　訴　人　臺灣高雄地方法院檢察署檢察官
被　　　告　乙○○
指定辯護人　義務辯護人　林瑩蓉律師
上列上訴人因被告殺人未遂等案件，不服臺灣高雄地方法院93年
度訴字第719 號中華民國93年11月18日第一審判決（起訴案號：
臺灣高雄地方法院檢察署92年度偵緝字第2338號），提起上訴，
本院判決如下：
    主  文
原判決撤銷。
乙○○傷害人之身體，累犯，處有期徒刑捌月。
    事  實
一、乙○○前於民國88年間因竊盜案件，經臺灣高雄地方法院分
    別判處有期徒刑7 月、8 月確定，自88年11月12日入監服刑
    ，於89年10月25日縮短刑期假釋出監，至90年2 月7 日縮刑
    期滿執行完畢。猶不知警惕，於92年6 月18日上午5 時許，
    與友人麥致豪、女友邱紫櫳等6 、7 人，在高雄市○○區○○路312 號早餐店用餐時，適有丙○○與友人甲○○（後搭
    載曾瑜萍）分別騎乘機車經過上開早餐店前，因丙○○所騎
    乘之機車不慎滑倒，遭與乙○○同行之不知名友人訕笑，致
    丙○○心生不滿，乃與乙○○之友人在上開早餐店外發生言
    語衝突並互相對罵，後丙○○有趨近上開早餐店之挑釁動作
    ，致原坐在上開早餐店內之乙○○怒意亦起，乃基於傷害他
    人身體之故意，自上開早餐店料理台上取得鋼製材質長約24
    .3 公 分之剪刀1 支，衝出店外，朝丙○○之左頸部揮刺，
    而甲○○見狀，亦手持不明尖銳物品加入衝突，乙○○、丙○○、甲○○3 人乃互相拉扯、揮刺，因而致丙○○受有左
    頸部2 處刺穿傷（各6 公分、7.5 公分）、合併縱膈腔積血
    、身體多處切割傷（左頸3 公分、左頭皮3.5 公分、右頰2
    公分）等傷害，甲○○則受有頸部1.5 公分穿刺傷之傷害，
    而乙○○亦受有左臉外傷、頸部撞擊傷、腦震盪等傷害（乙○○受傷部分未提出告訴）。嗣因丙○○受傷較重，乃與甲○○先後騎乘機車離去，並均自行前往高雄醫學大學附設中
    和紀念醫院就醫，再由警循線查獲乙○○。
二、案經丙○○、甲○○訴由高雄市政府警察局三民二分局報請
    臺灣高雄地方法院檢察署檢察官偵查起訴。
    理  由
一、程序方面─
  (一)本件被告乙○○（以下簡稱被告）、指定辯護人及公訴人於
    本院調查程序，均同意將告訴人丙○○、甲○○之警詢及偵
    查中之陳述（未具結或已具結），供為本件之證據（見本院
    卷第80頁）；本院審酌告訴人丙○○、甲○○於警詢或偵查
    中係以兼具被害人身分為陳述，當無遭不當取供之可能，依
    刑事訴訟法第159 條之5 第1 項規定，告訴人丙○○、甲○○於警詢及偵查中之陳述得為證據（至於證明力強弱，則屬
    另一問題）
  (二)被告、指定辯護人及公訴人迄本院言詞辯論終結前，均未爭
    執證人郭有水於偵查中具結之陳述，是否具證據能力，且亦
    查無有顯不可信之情形，依刑事訴訟法第159 條之1 第2 項
    規定，證人郭有水於偵查中之陳述得為證據。
  (三)證人曾瑜萍於警詢及原審之陳（證）述，除就被告是否於本
    件衝突發生過程稱：「要給你們死」等語有所不同外，其餘
    內容並無所異。本院審酌證人曾瑜萍於原審就本件案發之經
    過，證述之內容較警詢為詳盡，且就被告是否曾稱：「要給
    你們死」等語，於原審證述內容與證人麥致豪於原審所證相
    同，尚難認證人曾瑜萍警詢之陳述，有較可信之特別情況，
    則證人曾瑜萍警詢之陳述自不具證據能力。
二、認定犯罪事實所憑證據及理由─
  (一)上開傷害之事實，業據被告於偵查、原審及本院調查中自承
    不諱（見92偵緝2338號卷第47頁，原審卷第88、149 頁，本
    院卷第76）。復參酌：
  告訴人丙○○於警詢、偵訊、本院分別陳（證）稱：「伊當
    時騎車不慎滑倒，而正在路旁早餐店內4 、5 名年輕人跑出
    來看，笑伊連騎車也會摔倒，一直在旁笑伊，伊也以『三字
    經』罵他們，雙方發生口角，此時有1 人就衝出來，手拿類
    似刀子的武器，將伊砍傷」等語（見警卷第1 頁背面）、「
    92 年6月18日上午5 點多，伊騎機車經過建興路312 號前，
    因安全帽被風吹掉，伊要回頭剛好有坑洞，伊就跌倒，當時
    早餐店前一群人在笑伊，伊就罵他們笑什麼，他們也回應說
    笑不行嗎，後來乙○○就拿早餐店的麵包刀朝伊頭部、臉部
    及頸部一直砍，伊朋友甲○○過來把乙○○拉開」等語（見
    92 偵22969號卷第8 頁）、「伊當時是與乙○○的朋友發生
    口角，乙○○坐在早餐店裡面，從店裡面拿1 支長長的好像
    料理刀的東西跑出來插伊」等語在卷（見本院卷第131 、13
    2 頁），及甲○○於警詢陳稱：「伊與女友曾瑜萍共乘機車
    跟在丙○○後面，丙○○不慎摔倒，早餐店4 、5 個年輕人
    跑出來，並笑丙○○連騎機車也會跌倒，丙○○回嘴與對方
    發生口角，此時有1 人衝出來拿白色長長類似刀子的武器，
    往丙○○的脖子刺去」等語在卷（見警卷第3 頁背面）；又
    丙○○於本件衝突發生後，確受有左頸部2 處刺穿傷（各6
    公分、7.5 公分）、合併縱膈腔積血、身體多處切割傷（左
    頸3 公分、左頭皮3.5 公分、右頰2 公分）等傷害，甲○○
    則受有頸部1.5 公分穿刺傷之傷害，有高雄醫學大學附設中
    和紀念醫院診斷證明書計3 紙在卷可稽（見警卷第9 、10頁
    ，92偵緝2338號卷第31頁）。
  證人曾瑜萍於原審證稱：「甲○○搭載伊回家路上，丙○○
    所騎機車在早餐店前滑倒，丙○○說有人在嘲笑他，就回罵
    『笑什麼』及三字經，是丙○○在挑釁，乙○○可能聽不下
    去，突然從早餐店最裡面衝到騎樓處，又從早餐店內拿東西
    從丙○○左鎖骨附近刺進去，伊看到刺進去一下，乙○○刺
    丙○○後，甲○○也有加入，然後3 人就打成一團」等語（
    見原審卷第129 、130 頁），及證人麥致豪於原審證稱：「
    當天早上與同事及乙○○等6 、7 人一起在早餐店吃早餐，
    因丙○○認為伊等在嘲笑他跌倒，其實沒有，伊還上前去解
    釋，丙○○有罵『三字經』，之後伊回到店內點東西，轉頭
    看到他們在店外打起來，伊看到乙○○拿剪刀，對方2 個人
    ，其中1 個人手上有拿東西，打到最後大家都有傷就停止，
    伊看到乙○○臉頰有傷，乙○○去打架前，應該沒有受傷，
    是打完後，伊發現乙○○臉上有一個洞」等語明確（見原審
    卷第136 、137 、141 頁）；又被告於本件衝突發生後，確
    受有左臉外傷及頭部撞擊傷、腦震盪等傷害，亦有高雄榮民
    總醫院診斷證明書1 紙、行政院國軍退除役官兵輔導委員會
    高雄榮民總醫院93年7 月27日高總管字竹0930008483號函所
    附被告急診病歷治療紀錄單、急診護理評估表在卷可按（見
    92偵緝2338號卷第13頁，原審卷第99至112 頁）。
  證人即上開早餐店老闆郭有水於偵查中證稱：「當時聽到有
    人在吵架，在伊店裡吃東西的客人就跳起來，從伊工作檯隨
    手拿起剪蛋餅用的剪刀出去，後來伊在馬路上看到1 支沾有
    血跡的剪刀，那剪刀是伊店裡的」等語明確（見92偵緝2338
    號卷第42頁）；且扣案剪刀1 支經送請內政部警政署刑事警
    察局鑑驗，其上確有血跡陽性反應，惟因未檢出足資比對之
    結果，致無法判斷其上血跡為被告或告訴人丙○○、柯明翰
    中何人所有，有該局94年6 月3 日刑醫字第0940046382號鑑
    驗書1 紙在卷可憑（見本院卷第114 頁）。
  綜上所述，足認被告自白與事實相符，堪予採信。
  (二)至於告訴人丙○○、柯明翰一再指稱被告於本件案發時，所
    持用之物為「長長的刀子或麵包刀或料理刀」，及被告曾向
    其等稱：「要給你們死」等語。惟扣案剪刀1 支為鋼製材質
    ，總長度約24.3公分，刀刃長約10.1公分，有勘驗筆錄及相
    片在卷可憑（見本院卷第78、84頁）；且告訴人丙○○、柯
    明翰所受傷勢，可能係遭受利刃穿刺傷，但無法確認係扣案
    剪刀所造成，亦有高雄醫學大學附設中和紀念醫院94年3 月
    10日高醫附秘字第0940000710號函在卷可按（見本院卷第
    103 頁），而參酌扣案剪刀為尖銳之物，及證人郭有水上開
    證述、告訴人丙○○、柯明翰所受傷勢為利刃穿刺傷等情，
    應認告訴人丙○○、柯明翰所受之傷，確為扣案剪刀所造成
    。又告訴人丙○○於警詢時，並未指述被告有稱：「要給你
    們死」等語（見警卷第1 、2 頁），且證人曾瑜萍、麥致豪
    於原審均證稱：「衝突過程中，未聽見乙○○有說『要給你
    們死』」等語（見原審卷第134 、140 頁），是尚乏事證可
    認被告確有於本件衝突過程中，向告訴人丙○○、柯明翰稱
    「要給你們死」等語。自尚難依告訴人丙○○、柯明翰上開
    指述，遽為被告不利之認定。
  (三)告訴人丙○○、柯明翰一再指述被告上開行為，有殺人之故
    意。惟告訴人丙○○、柯明翰於本件衝突發生後，係自行騎
    乘機車離去，此為告訴人丙○○、柯明翰所自承（見警卷第
    1 頁背面，92偵緝2338號卷第35頁，本院卷第132 頁），顯
    見被告雖持剪刀刺傷丙○○頸部，用力應非猛烈，而告訴人
    丙○○、柯明翰雖受有傷害，該傷勢亦無致命之虞；且證人
    曾瑜萍於原審證稱：「是丙○○在挑釁，乙○○等人本來要
    離去，乙○○可能因此聽不下去，才從早餐店最裡面突然衝
    到騎樓處，當時是2 個人（指丙○○、甲○○）打1 個人（
    指乙○○），甲○○會被刺到，是因3 個人扭打時，被割到
    」等語明確（見原審卷第130 、131 、133 頁），而被告因
    本件衝突亦受有左臉外傷、頭部撞擊傷、腦震盪等傷害，業
    如前述，顯見被告並無意挑起本件衝突，且係處於人數劣勢
    之情況；又被告與告訴人丙○○、柯明翰素不相識，並無夙
    怨，復係因與被告個人無利害關係之事發生衝突，顯難認被
    告有致告訴人丙○○、柯明翰於死之動機及決心。是被告因
    告訴人丙○○之「三字經」漫罵及挑釁動作，致一時氣盛衝
    動持剪刀刺傷告訴人丙○○、柯明翰，應認僅有傷害之犯意
    ，尚無殺人之故意。
  (四)綜上所陳，本件事證已明，被告傷害犯行洵堪認定。
三、論罪及撤銷改判之理由─
  (一)核被告所為，係犯刑法第277 條第1 項之傷害罪。被告刺傷
    告訴人丙○○、柯明翰之行為，係在時間、空間密切接近下
    陸續所為，在時間差距上難以強行分開，應視為數個舉動之
    接續施行，屬接續犯，而為包括之一罪。被告以一行為同時
    傷害告訴人丙○○、柯明翰2 人，為想像競合犯，依刑法第
    55條規定從一重之傷害罪處斷。至於公訴人認被告傷害告訴
    人丙○○、柯明翰之行為，係分別犯殺人未遂、傷害2 罪，
    並應分論併罰，惟被告係以傷害之故意，以一行為刺傷告訴
    人丙○○、柯明翰2 人，業如前述，公訴人此部分之認定尚
    有未洽，惟社會基本事實同一，本院自得變更起訴法條加以
    審理（指殺人未遂部分）。又被告前於88年間因犯竊盜案件
    ，經臺灣高雄地方法院分別判處有期徒刑7 月、8 月確定，
    自88年11月12日入監服刑，於89年10月25日縮短刑期假釋出
    監，至90年2 月7 日縮刑期滿執行完畢，有臺灣高等法院被
    告前案記錄表在卷可按，其於有期徒刑執行完畢後5 年內，
    再犯本件有期徒刑以上之本罪，為累犯，依刑法第47條規定
    加重其刑。
  (二)原判決認被告係犯傷害罪，予以論罪科刑，固非無見。惟被
    告係以一行為同時傷害告訴人丙○○、柯明翰2 人，為想像
    競合犯，原判決認係連續犯，尚有未洽。檢察官循告訴人丙○○之請，以「被告應係犯殺人未遂罪；若認被告係犯
    傷害罪，亦屬想像競合犯；被告前於91年間另因傷害案件
    判處有期徒刑9 月確定，復未與告訴人達成和解，原判決量
    處有期徒刑8 月，顯屬過輕」為由，提起上訴。其中上訴理
    由第點部分，為上訴有理由，自應由本院撤銷改判。
四、科刑之理由─
    爰審酌被告僅因細故、意氣之爭，即持剪刀傷害告訴人丙○○、柯明翰2 人，且前於91年間亦曾因傷害案件，經臺灣高
    雄地方法院判處有期徒刑9 月，有上開臺灣高等法院被告前
    案記錄表可憑，於短時間內，再犯本件同一罪名之案件，顯
    見其未能深切悔悟，量刑自不宜從輕，惟犯後坦承犯行，復
    與告訴人丙○○達成民事和解，有和解筆錄在卷可稽（見本
    院卷第143 頁），告訴人甲○○於本院亦陳明不願再追究（
    見本院卷第82頁），及被告、告訴人丙○○、柯明翰所受傷
    害之程度等一切情狀，仍量處有期徒刑8 月，以資懲儆。至
    於扣案剪刀1 把，雖係供被告傷害犯罪所用之物，惟為證人
    郭有水所有之物，自不予宣告沒收，附此說明。
五、適用之法律─
  (一)刑事訴訟法第369 條第1 項前段、第364 條、第299 條第1
    項前段、第300條。
  (二)刑法第277 條第1 項、第47條、第55條。
  (三)罰金罰鍰提高標準條例第1條前段。
本案經檢察官沈紹嘉到庭執行職務。
中　　華　　民　　國　　94　　年　　7 　　月　　29　　日
　　　　　　　　　刑事第七庭    審判長法　官  莊飛宗
                                      法　官  黃憲文
                                      法　官  曾逸誠
以上正本證明與原本無異。
檢察官如不服本判決應於收受本判決後10日內向本院提出上訴書
狀，其未敘述上訴理由者，並得於提起上訴後10日內向本院補提
理由書狀（均須按他造當事人之人數附繕本）「切勿逕送上級法
院」。
被告不得上訴。
中　　華　　民　　國　　94　　年　　7 　　月　　29　　日
　　　　　　　　　　　　　　　　　　　書記官  郭蘭蕙
附錄本案論罪科刑法條全文：
刑法第277 條第1 項：
傷害人之身體或健康者，處3 年以下有期徒刑、拘役或1,000 元
以下罰金。
